【裁判字號】    99,台上,7515
【裁判日期】    991202
【裁判案由】    違反毒品危害防制條例等罪
【裁判全文】
最高法院刑事判決            九十九年度台上字第七五一五號
上  訴  人  劉淵泉
選任辯護人  林易佑律師  
上列上訴人因違反毒品危害防制條例等罪案件，不服台灣高等法
院台中分院中華民國九十九年八月三十一日第二審判決（九十九
年度上訴字第六九七號，起訴案號：台灣苗栗地方法院檢察署九
十八年度偵字第四八九○、四九○二號，九十八年度毒偵字第一
一六三、一一六五、一一八六號），提起上訴，本院判決如下：
    主  文
上訴駁回。
    理  由
壹、販賣第一級毒品部分： 
按刑事訴訟法第三百七十七條規定：上訴於第三審法院，非以判
決違背法令為理由，不得為之；是提起第三審上訴，應以原判決
違背法令為理由，係屬法定要件。如果上訴理由書狀並非依據卷
內訴訟資料具體指摘原判決不適用何種法則或如何適用不當，或
所指摘原判決違法情事顯與法律規定得為第三審上訴理由之違法
情形不相適合時，均應認其上訴為違背法律上之程式，予以駁回
。本件原判決綜合全案證據資料，本於事實審法院之推理作用，
認定上訴人劉淵泉有其附表二編號１至３所載三次販賣第一級毒
品海洛因犯行，因而撤銷第一審關於上訴人販賣第一級毒品科刑
暨定應執行刑部分之判決，改判仍論上訴人以如原判決附表二編
號１至３所載共同販賣第一級毒品共三罪（均累犯），每罪均依
刑法第五十九條規定酌減其刑後，各處有期徒刑十五年二月，並
分別諭知相關之從刑，復與上訴人已判決確定之如原判決附表一
所示施用第一、二級毒品部分所處之刑（即原判決駁回上訴部分
），合併定其應執行之主刑為有期徒刑十七年。已詳敘其所憑證
據及認定之理由；對於上訴人所辯何以不足採信，亦在理由內逐
一加以指駁及說明；俱有卷存之證據資料可資覆按。上訴人上訴
意旨略以：證人彭雪蘭於檢察官偵訊時所述與其在警詢時所述不
一，且與其男友賴世賢於偵查中及原審所述歧異；況彭雪蘭確有
說謊惡習，原審又未踐行交互詰問程序，其所為不利於伊之證詞
自難憑採，原判決竟予採信，顯屬不當。又伊與證人賴世賢素不
相識，故賴世賢於檢察官訊問時所為不利於伊之陳述顯屬偽證，
原判決仍採為伊犯罪之證據，殊有未合。再本件相關購毒者均係
向鄒志生購買毒品，並非向伊購買，故實際上係鄒志生自行販賣
毒品營利，與伊無涉。況伊被警方查獲後，旋遭法院裁定羈押禁
見，惟鄒志生依然在外繼續販賣毒品，而被警方查獲持有海洛因
，可見鄒志生於偵查中誆稱係替伊販毒以換取食宿或毒品以供施
用云云，顯屬不實，原判決遽予採信，亦屬違誤。又鄒志生於原
審已坦承其先前於警詢、偵查及第一審所為不利於伊之陳述並不
實在，且當庭證稱其係為圖交保，始謊言陷害伊等語。原判決對
於鄒志生此項有利於伊之證詞竟不採信，反採用鄒志生先前不實
之證詞作為伊犯罪之證據，顯有可議。此外，陳玟溢向鄒志生購
買毒品之事與伊無關，原審未予詳查，遽認伊與鄒志生共同販賣
海洛因予陳玟溢，尤非允洽云云。惟證據之取捨及事實之認定，
均為事實審法院之職權，倘其採證認事並未違背證據法則，自不
得任意指為違法而執為適法之第三審上訴理由。原判決對於其如
何依憑證人賴世賢、彭雪蘭、陳玟溢及鄒志生等人分別於警詢及
偵查中之證詞，認定上訴人與鄒志生共同為如原判決附表二編號
１至３所載三次販賣海洛因犯行，已詳述其證據取捨及得心證之
理由。對於鄒志生於原審翻異前詞，改稱因其母親病危，為圖交
保始謊稱伊與上訴人共同販毒云云，以及證人賴世賢嗣後於原審
對於上訴人有無對其稱找鄒志生買毒品與找伊是一樣的，改稱忘
記了等語，如何係迴護上訴人之詞，而均不足以採信，亦於理由
內詳加論敘說明。至證人彭雪蘭於檢察官偵訊時所述向上訴人與
鄒志生購買毒品之情節，雖與其在警詢時所述係向綽號「阿彬」
者購買毒品云云略有出入，但原判決並未採用彭雪蘭在警詢之陳
述作為上訴人犯罪之證據（見原判決第三頁倒數第一、二行）。
且第一審及原審已迭次傳喚彭雪蘭而未到庭，並非刻意剝奪上訴
人對於彭雪蘭行使詰問權之機會。況原判決係認定彭雪蘭與其男
友賴世賢共同向上訴人及鄒志生購買毒品，而賴世賢對於其如何
與彭雪蘭向上訴人及鄒志生購買海洛因施用，已於偵查中及第一
審證述明確，故本件縱除去彭雪蘭於偵查中之證述，原判決依憑
賴世賢於偵查中及第一審之證述，亦應為相同之認定。是原審未
能傳喚彭雪蘭到庭使上訴人對其行使詰問權，其調查證據程序固
略有瑕疵，但並不影響於本件事實之認定及判決之結果。上訴意
旨執此無關判決結果之程序事項指摘原判決不當，要非適法之第
三審上訴理由。又上訴人被第一審法院羈押以後，鄒志生雖仍被
警方查獲持有海洛因。但原判決已說明：鄒志生長期吸毒，故其
毒品來源可能不只一端；鄒志生除與上訴人共同販毒以取得毒品
施用外，亦可能如其所述另向綽號「阿彬」者或他人購買。況一
般施用毒品者為免遭查緝，常將毒品藏放於不同地點，故鄒志生
於上訴人被羈押後，仍非不可能另循其他管道取得毒品等情綦詳
。上訴意旨置原判決明確之論斷於不顧，徒憑己見謂伊被羈押以
後，鄒志生仍被警方查獲持有海洛因，據以主張鄒志生之指證不
實，而指摘原判決採證不當，亦非適法之第三審上訴理由。此外
，陳玟溢就其如何向鄒志生購買毒品之事實，已於偵查中證述明
確，原判決依據陳玟溢之指證，並佐以鄒志生所為與上訴人共同
販賣毒品之證詞，認定上訴人有與鄒志生共同販賣海洛因予陳玟
溢之犯行，亦於理由內剖析論敘明白。上訴意旨猶執其在原審之
辯解，空言否認此部分犯行，同非合法之第三審上訴理由。至其
餘上訴意旨無非仍就原審採證認事職權之適法行使，暨原判決已
明確認定詳細說明之事項，再事爭辯，並仍就其有無與鄒志生共
同販賣毒品之單純事實，漫事爭辯，均非依據卷內資料具體指摘
原判決不適用何種法則或如何適用不當，顯與法律規定得為第三
審上訴理由之違法情形不相適合。按之首揭說明，其此等部分之
上訴為違背法律上之程式，應併予駁回。
貳、施用第一級毒品部分：
查第三審上訴書狀，應敘述上訴之理由，其未敘述者，得於提起
上訴後十日內補提理由書於原審法院，已逾上述期間，而於第三
審法院未判決前仍未提出上訴理由書狀者，第三審法院應以判決
駁回之，刑事訴訟法第三百八十二條第一項、第三百九十五條後
段規定甚明。本件上訴人因施用第一級毒品海洛因案件，不服原
審判決，於民國九十九年九月十日具狀聲明上訴，並於同年月十
三日及同年十月十二日、二十九日分別提出上訴理由狀；惟其上
訴理由狀僅就原判決關於販賣第一級毒品部分（即原判決附表二
所示部分）敘述上訴理由；對於原判決關於施用第一級毒品部分
（即原判決附表一編號１部分），並未敘述上訴之理由，迄今逾
期已久，於本院未判決前仍未提出，依上開規定，其此部分上訴
自非合法，應一併駁回。至上訴人雖對原判決關於施用第二級毒
品部分一併聲明上訴，但此部分係屬不得上訴於第三審法院之案
件，且業經原審於九十九年九月十四日，以裁定駁回其此部分之
上訴確定（見原審卷(二)第九十四頁），本院對此部分自無庸審理
，附此敘明。
據上論結，應依刑事訴訟法第三百九十五條，判決如主文。
中    華    民    國  九十九  年   十二   月    二    日
                      最高法院刑事第七庭
                          審判長法官  洪  文  章  
                                法官  王  居  財  
                                法官  郭  毓  洲  
                                法官  黃  梅  月  
                                法官  沈  揚  仁  
本件正本證明與原本無異
                                      書  記  官  
中    華    民    國  九十九  年   十二   月    六    日
                                                     ｍ

司法院資訊處製作；財團法人民間司法改革基金會備份。
